【裁判字號】    88,交自,4
【裁判日期】    890526
【裁判案由】    過失致死
【裁判全文】
臺灣彰化地方法院刑事判決                            八十八年度交自字第四號
    自  訴  人  丁○○
                丙○○○
    共同代理人  何志揚律師
                陳世煌律師
    被      告  甲○○
右列被告因過失致死案件，經自訴人提起自訴，本院判決如左︰
    主      文
甲○○因過失致人於死，處有期徒刑肆月，如易科罰金，以佰元折算壹日。
    事      實
一、甲○○於民國八十八年一月一日下午，在彰化市某地飲酒後，本應注意酒後不得
    駕車，竟疏未注意，仍駕駛已繳銷車牌之自用小客貨廂型車，沿彰化縣彰化市○
    ○路由北往南方向行駛，是日下午五時許，途經該路與埔南路交岔路口時，本應
    注意在酒後，駕車注意力降低，反應時間增長狀況下，應減速慢行，作隨時停車
    之準備，以防止事故之發生，且依當時情形，又無不能注意之情事，竟疏未注意
    ，仍以時速近四十公里之速度通過該交岔路口，適有顏金卿騎乘車號ＴＣＩ四一
    九號機車，亦疏未注意應沿慢車道行駛，而沿大埔路車道中央由南往北方向行駛
    ，甲○○因酒後注意力減低，未及時發現顏金卿騎乘機車行駛在前，致煞車不及
    ，閃避失當，撞及顏金卿人車，顏金卿因而倒地，受有肝裂傷、腹腔內出血之
    傷害，經送醫急救後，延至同日下午九時許，不治死亡。
二、案經彰化縣警察局彰化分局報由臺灣彰化地方法院檢察署檢察官相驗，由顏金卿
    之配偶丙○○○、長子丁○○提起自訴。
    理      由
一、訊據被告甲○○固坦承於右揭時地酒後駕車發生車禍，致被害人顏金卿死亡情事
    ，惟矢口否認有何過失犯行，並以被害人亦有喝酒，駕車突然侵入其車道，伊閃
    避不及，始發生車禍云云，然查飲酒足以使人注意力減低，反應時間增長，為避
    免肇事，不得駕駛車輛，是道路交通管理處罰條例第三十五條第一項第一款明定
    汽車駕駛人，酒精濃度過量駕駛汽車者，處新臺幣六千元以上一萬二千元以下罰
    鍰，並當場禁止其駕駛及吊扣其駕駛執照六個月，因而肇事致人受傷者，並吊扣
    其駕駛執照一年；致人重傷或死亡者，吊銷其駕駛執照，並不得再核發，本案被
    告於肇事後，經警於是日下午五時三十分許對其進行呼氣酒精濃度測試，其吐氣
    所含之酒精成份為每公升零點陸肆毫克，有酒精測試單一份附卷可參，已遠超過
    法定容許範圍，現場處理警員乙○○亦於本院證述明顯看出被告有飲酒，有訊問
    筆錄足稽，依卷附道路交通事故調查報告表所示現場圖所示，被告車輛在現場遺
    有長七點五公尺及八點九公尺之煞車痕，依一般公路汽車煞車距離、行車速度對
    照表所示，其車速近時速四十公里，雖未逾該路段之法定速限（時速四十公里）
    ，然法定速限係針對路況及一般駕駛人之反應時間所設，酒後駕車之駕駛人因注
    意力降低，反應時間增長，其發現對方駕駛人已較慢，發現對方後，採取閃避措
    施或煞車所須反應時間亦較久（常人約四分之三秒），甚至於腳踩煞車之力道亦
    低於常人，是時速近四十公里已屬過快，依其狀況，又非不能注意，竟疏不注意
    ，貿然以時速近四十公里之速度駕駛車輛，以致肇事，被告行為顯有過失，雖由
    肇事後現場所遺車輛玻璃碎片及被害人機車倒地位置研判，車禍發生時，被害人
    駕車行駛於道路中央，並有左斜傾向，亦有疏失，惟此仍無解於被告之過失罪責
    ，而本件車禍肇事原因經送臺灣省彰化縣區車輛行車事故鑑定委員會鑑定結果，
    亦認被告有過失，有鑑定意見書在卷可證，此外被害人因此件車禍受有肝裂傷
    、腹腔內出血之傷害，並於送醫急救後，於是日下午九時許不治死亡，亦經臺灣
    彰化地方法院檢察署檢察官督同檢驗員相驗明確，製有相驗屍體證明書、驗斷書
    及勘驗筆錄各一紙附該署八十八年度相字第一號卷可憑，被害人因本件車禍死亡
    ，與被告之過失行為間復有相當因果關係，本案事證明確，被告犯行至堪認定。
二、核被告所為，係犯刑法第二百七十六條第一項之過失致人於死罪，審酌被告之過
    失程度、被害人於本件車禍之發生亦與有過失及被告肇事後尚未與被害人家屬達
    成和解，賠償損害等一切情狀，量處如主文所示之刑，並諭知易科罰金折算標準
    ，以示懲儆。
三、現場處理警員乙○○到車禍現場時，即有路人告知係被告開車，當時被告亦站在
    車旁，是警員先知道係被告開車，有訊問筆錄足稽，則本案警員在訊問被告前，
    已近乎確信係被告開車肇事，被告並非自首，併此明。
四、末按服用毒品、麻醉藥品、酒類或其他相類之物，不能安全駕駛動力交通工具而
    駕駛者，處一年以下有期徒刑、拘役或三萬元以下罰金，固經新修正之刑法第一
    百八十五條之三所明文規定，但該增訂條文係於八十八年四月二十一日甫經總統
    公布施行，而本案被告酒後駕車肇事之事實情節，顯已合該罪之構成要件，但因
    其行為事實發生之時間係在該條文生效施行之前，自應依刑法第二條但書之規定
    ，不再論以上開公共危險罪，附此敘明。
據上論斷，應依刑事訴訟法第三百四十三條、第二百九十九條第一項前段，刑法第二
百七十六條第一項、第四十一條，罰金罰鍰提高標準條例第一條前段、第二條，判決
如主文。
中      華      民      國    八十九    年      五      月    二十六    日
                                臺灣彰化地方法院刑事第三庭
                                      法    官  姚  勳  昌
右正本證明與原本無異。
如不服本判決，應於判決送達後十日內向本院提出上訴狀( 須附繕本 )。
                                    法院書記官  楊  筱  惠
中      華      民      國    八十九    年      五      月    三十      日
刑法第二百七十六條
因過失致人於死者，處二年以下有期徒刑、拘役或二千元以下罰金。
從事業務之人，因業務上之過失犯前項之罪者，處五年以下有期徒刑或拘役，得併科
三千元以下罰金。


司法院資訊處製作；財團法人民間司法改革基金會備份。
